【裁判字號】    88,上易,3494
【裁判日期】    890112
【裁判案由】    傷害
【裁判全文】
臺灣高等法院刑事判決                          八十八年度上易字第三四九四號
    上  訴  人
    即  被  告  甲○○
    選任辯護人  余鐘柳
右上訴人因傷害案件，不服臺灣臺北地方法院八十八年度易字第七八四號，中華民國
八十八年六月十五日第一審判決（起訴案號：臺灣臺北地方法院檢察署八十七年度偵
字第一三六三二號）提起上訴，本院判決如左：
    主  文
原判決撤銷。
甲○○無罪。
    理  由
一、公訴意旨略以：上訴人即被告甲○○於民國八十七年六月十二日凌晨三時三十分
    許，在台北市○○區○○路四段二六六號己○○住處，夥同數名不詳姓名者，基
    於傷害犯意聯絡與行為分擔，共同毆打己○○，致己○○受有臉部、右肘及左大
    腿撕裂傷等傷害，並住院至同年月十六日始出院。認被告所為，係犯刑法第二百
    七十七條第一項之傷害罪嫌。
二、按犯罪事實應依證據認定之，無證據不得推定其犯罪事實；又不能證明被告犯罪
    或其行為不罰者，應諭知無罪之判決，刑事訴訟法第一百五十四條、第三百零一
    條第一項定有明文。而認定不利於被告之事實，須依積極證據，苟積極證據不足
    為不利於被告事實之認定時，即應為有利於被告之認定，更不必有何有利之證據
    。又認定犯罪事實所憑之證據，雖不以直接證據為限，間接證據亦包括在內；然
    而無論直接或間接證據，其為訴訟上之證明，須於通常一般人均不致有所懷疑，
    而得確信其為真實之程度者，始得據為有罪之認定，倘其證明尚未達到此一程度
    ，而有合理之懷疑存在時，即應為無罪之判決，經最高法院著有三十年上字第八
    一六號、七十六年度台上字第四九八六號判例足資參照。另按最高法院五十二年
    台上字第一三○○號判例意旨所示：告訴人之告訴，係以使被告受刑事訴追為目
    的，是其陳述是否與事實相符，仍應調查其他證據以資審認。
三、查告訴人己○○於八十七年六月十二日凌晨四時三十分，經台北市政府消防局以
    救護車自台北市○○○路一二九號前送至國軍松山醫院急救，此有國軍八○七總
    醫院（現為國軍松山醫院）附設民眾診療服務處所開立之診斷書，及台北市政府
    消防局救護記錄表在卷可稽，並經消防局當日值勤救護人員乙○○、丁○○到庭
    結證屬實，足資證明己○○於八十七年六月十二日凌晨確有受傷並經送醫急救之
    事實。公訴人認被告有傷害告訴人之犯行，係以告訴人己○○之指訴、診斷證明
    書，及告訴人之祖母曾劉彩鑾證稱於八十七年六月十六日至上址有見數人等語，
    為所憑之證據。告訴人於原審及本院調查審理中仍堅指其係被被告夥同多人所毆
    殺傷。惟訊據被告甲○○矢口否認有右揭傷害犯行，辯稱：伊並未毆打己○○，
    當天晚上伊在女友家中過夜，並無出門等語。經查告訴人並未能提出證據以供調
    查佐證其所指為被告毆傷等情屬實，而公訴人所指被害人祖母曾劉彩鑾於偵訊時
    證稱其於告訴人八十七年六月十六日出院當日有開車回告訴人住處見童堅的朋友
    在那邊云云（見八十七年偵字第一五○三三號卷第五十二頁），然此係事發後數
    日之情形，據此自不足認其所見之人係被告，及即是當日毆傷告訴人之人，是以
    其證言不足以佐證告訴人所指係為被告夥同他人所傷害之陳述屬實。另查被告經
    原審法院委託法務部調查局為測謊鑑定，鑑定結果為：被告沒有參與圍毆己○○
    、沒有找女友簡妏珊幫其作偽證等問題經測試結果，呈情緒波動反應，應係說謊
    等情，有法務部調查局（八八）陸（三）字第八八○三○○一八號鑑定通知書一
    紙在卷可稽，然查測謊鑑定結果，固得供審判上之參酌，惟不得採為有罪判決之
    唯一憑據，否則凡刑事案件，一經被害人告訴，再送測謊鑑定即足，然應非如此
    ，故仍應有其他證據以資佐證，始足以為不利於被告之認定。是本件亦難僅以告
    訴人之指訴及被告經測謊鑑定之結果認其否認犯罪係說謊，即為不利於被告之認
    定。而本件依上開調查所得之證據，尚不足以認定被告有傷害告訴人之事實。
四、另查證人丙○○於本院調查中證稱：「我們從八十七年元月替他（即告訴人）看
    房子至今，當時我住二樓，己○○住四樓，戊○○也住這。被告住附近，開計程
    車，我見過但不熟。我當日七點多回家，警察七、八人來，說我不能住在那，說
    昨日這邊有打架，曾某被打了，後來警察走了，戊○○打電話給我，說與阿傑、
    己○○因意見不合打架，己○○被打傷，是戊○○、阿傑打的，但不知道被告有
    無參與。」等語（見本院八十八年九月三十日訊問筆錄）、證人戊○○於本院調
    查中證稱：「之前我們住二樓，己○○住四、五樓，己○○是屋主。八十七年六
    月十二日凌晨我在場，原本我們在一起喝酒，有己○○、阿傑及其帶來的一位友
    人。後來不知如何，己○○與阿傑吵起來，原先只有我、阿傑及其友人在一起喝
    酒，後來己○○回來一起喝酒，喝了一陣，我至房間休息，聽到外面吵架，己○○、阿傑在吵，己○○手上拿把刀在揮，我要去搶刀，未搶到，結果四人打成一
    團，我看到他流血，就坐計程車送他到博仁醫院（光復北路我家旁邊），我送他
    到門口就走了，未和他一起進去，他一個人進去的。」「四個人打成一團，我們
    三人打己○○一人，因我覺得他喝醉無理取鬧。」「只有己○○拿刀，我把他搶
    過來，可能不小心有刺到他。」「甲○○當時不在場。」「阿傑、我、丙○○住
    一起。當時丙○○並不在場。」等語（見本院八十八年十月十四日訊問筆錄）。
    查證人丙○○、戊○○雖無法提供「阿傑」及其友人之姓名年籍以供調查，然戊○○除證稱阿傑及其友人有毆打告訴人外，亦稱其亦有參與，且核與丙○○所陳
    亦屬相符，所證亦無何重大瑕疵足認其證言非真實，又告訴人亦指稱毆打他之人
    ，將他送上計程車，丟到光復北路云云，亦與戊○○所稱將告訴人送至光復北路
    等情相符，是已堪認證人所述可以採信。另查被告之女友簡妏珊於原審到庭證稱
    被告於八十七年六月十二日晚上係在伊處過夜等語，其所述亦難認有何瑕疵不實
    ，是綜上所述，被告否認犯罪等情，堪予採信，此外，亦無任何積極證據足證被
    告有公訴意旨所指之傷害犯行。
五、本件依審理所得之證據，尚不足以證明被告有公訴意旨所指之傷害犯行，被告之
    犯罪即屬不能證明。原審予以論罪科刑，自有未合，被告上訴指摘原判決不當，
    為有理由，自應由本院撤銷改判，對被告為無罪之諭知。
據上論斷，應依刑事訴訟法第三百六十九條第一項前段、第三百六十四條、第三百零
一條第一項前段，判決如主文。
本案經檢察官李金定到庭執行職務。
中    華    民    國    八十九    年      一        月       十二       日
                            臺灣高等法院刑事第十四庭
                                審判長法  官  陳  祐  輔
                                      法  官  陳  國  文
                                      法  官  蔡  國  在
右正本證明與原本無異。
不得上訴。
                                      書記官  丁  華  平
中    華    民    國    八十九    年       一       月        十四      日


司法院資訊處製作；財團法人民間司法改革基金會備份。
